【裁判字號】    95,勞訴,19
【裁判日期】    950719
【裁判案由】    給付薪資等
【裁判全文】
臺灣高雄地方法院民事判決              95年度勞訴字第19號
原      告  丙○○
訴訟代理人  焦文城律師
訴訟代理人  劉倫仕律師
被      告  東方物流股份有限公司
法定代理人  丁○○
被      告  戊○○
上列二人共  陳見和律師
同訴訟代理
人
上列當事人間給付薪資等事件，經本院於民國95年7 月5 日言詞
辯論終結，判決如下：
    主  文
原告之訴及其假執行之聲請均駁回。
訴訟費用由原告負擔。
    事實及理由
一、原告起訴主張略以：被告戊○○為被告東方物流股份有限公
    司（以下簡稱東方物流公司）總經理，明知被告東方物流公
    司前總經理曾有允許員工將出售隨附於客戶所有貨物而遺留
    之「地腳品」所得價款可供員工購買飲料飲用之慣例，且當
    時擔任被告東方物流公司倉庫主任之原告於民國93年11月5
    日業已獲得上司即副理甲○○之同意，得將被告東方物流公
    司所有之廢鐵條1 批及廢油桶1 個，由公司倉庫運出售予廢
    棄物處理廠商，原告事後並業將變賣所得價款新台幣（下同
    ）3,200 元交予被告戊○○，並無何違反勞工規則或犯罪行
    為。詎被告戊○○誣稱原告未經同意私自變賣被告東方物流
    公司物品將價款沒入私囊，並為獲得放行以便運出上開物品
    尚偽造放行條，指訴原告涉犯侵占及偽造文書等罪嫌，而向
    臺灣高雄地方法院檢察署提出告訴，致原告名譽受有嚴重損
    害。被告東方物流公司亦明知原告並無違反該公司勞動契約
    或工作規則，竟不予明究，利用前開被告戊○○誣指原告犯
    罪之機會，於94年1 月19日發出「員工開除通知」，宣稱依
    據勞動基準法第12條第1 項第4 款之規定於當日終止與原告
    間的勞動契約。原告既未有違反勞動契約或工作規則情節重
    大之情形，被告東方物流公司之終止契約意思表示應不生效
    力，原告與被告間契約自不因此失其效力，惟被告東方物流
    公司仍自上開通知日起即未予原告薪資，所為自屬違反勞動
    契約或勞工法令致有損害勞工即原告之權益，原告乃以本件
    起訴狀代終止勞動契約之意思表示，表示終止兩造間的勞動
    契約，並為被告東方物流公司於95年1 月3 日收受而生終止
    之效力。被告戊○○為被告東方物流公司之受僱人，其執行
    職務侵害原告的名譽權，被告東方物流公司應與被告戊○○
    連帶負損害賠償責任，又被告東方物流公司積欠原告薪資致
    原告權益受損，並業經原告依法終止兩造間的勞動契約，原
    告自得向被告請求11.5個月未付薪資及4.5 個月資遣費及1
    個月預告工資。為此，基於侵權行為損害賠償法律關係及勞
    動基準法之規定，聲明請求：(一)被告應連帶給付原告
    200,000 元，及自起訴狀繕本送達之日起至清償之日止，按
    年息5%計算之利息；(二)被告東方物流公司應給付原告
    602,004 元，及自起訴狀繕本送達之日起至清償之日止，按
    年息5%計算之利息；(三)願供擔保請准宣告假執行。
二、被告則以：訴外人甲○○僅係公司專案副理，依其權責，並
    無任何核准之權責出售系爭廢鐵條及油桶，且當日被告戊○○在勤，訴外人甲○○尚在休假，原告未徵得其直屬長官被
    告戊○○同意，反而向休假中之甲○○請示，其行為違反常
    情，且嚴重違背工作規章。又原告以前總經理曾准許員工將
    出售地腳品所得之價款供員工當買飲料用之慣例以合理化其
    行為，惟被告東方物流公司係從事倉儲業，僅提供倉庫供客
    戶儲存貨物而負保管之責，並無任何處分客戶存放物品之權
    利，故於系爭廢鐵條或油桶在客戶未表示拋棄其所有權前，
    應仍屬客戶所有，原告自不得任意賣出，況前揭系爭廢鐵條
    或油桶縱係隨附於客戶貨物所拆卸之地腳品，仍須經一定之
    作業程序始得放行，原告身經受有專業訓練，並領有倉儲管
    理証照之人，豈能任其推諉不知而故意違反規定。原告既有
    不法私運公司保管客戶所有之物品，被告戊○○基於合理懷
    疑原告有偽造放行條與侵占客戶財物等行為，進而代表被告
    東方物流公司提出告訴，洵屬正當，被告東方物流公司並基
    此具體事由終止與原告間的勞動契約，亦屬正當，是被告均
    無任何不法侵害原告之事實等語，資為抗辯，並聲明：(一)原
    告之訴及假執行之聲請均駁回；(二)如受不利之判決願供擔保
    請准假扣押。
三、不爭執事項及爭點整理：
（一）不爭執事項：
    (一)原告於93年11月5 日因為放置大油槽於廠區內，故徵得訴
      外人即被告東方物流公司副理甲○○之同意，將原置於廠
      區內之系爭廢鐵條及廢油桶出售予由其帶進廠區之廢棄物
      處理廠商，賣得金額為3,200 元，隔週星期一原告即主動
      將該金額交付予被告戊○○。
    (二)原告最近6 個月的平均工資為35,412元，被告東方物流公
      司係於94年1 月19日終止與原告間的勞動契約，原告於95
      年1 月3 日表示終止與被告間的勞動契約，以原告自90年
      7 月20日進入公司服務迄原告表示終止之日止已滿4 年又
      5 個半月。
    (三)被告告訴原告偽造文書、侵占罪嫌部分，經臺灣高雄地方
      法院檢察署以94年度偵字第13833 不起訴處分確定，原告
      告訴被告戊○○誣告罪嫌亦經同署以95年度偵字第9328號
      不起訴處分確定。
（二）本件爭點整理如下：
    (一)被告戊○○之行為是否不法侵害原告之名譽而須負損害賠
      償責任？
    (二)被告東方物流公司與原告間的勞動契約何時終止？被告東
      方公司是否應支付資遣費及預告工資予原告？
四、本院得心證之理由：
（一）被告戊○○之行為是否不法侵害原告之名譽？
   1、按刑事告訴乃告訴權人向偵查機關申告犯罪事實所為之意
      思表示，凡犯罪之被害人或法律規定其他有告訴權之人，
      以被害之事實報告偵查機關請求追訴之行為，均屬之，故
      告訴權人若基於一定之具體被害事實而為刑事告訴，應為
      公法上權利之行使，尚無故意或過失不法侵害他人權利，
      即無賠償可言。
   2、經查：原告未告知當時尚在執勤之上司被告戊○○即載運
      上開廢鐵條及油桶離開被告東方物流公司港區倉庫處，迄
      今仍未尋獲原告當日的放行條等情，業經原告自承：當日
      只有經過訴外人甲○○之同意，所賣的錢於隔週星期一始
      交付予被告戊○○等語明確，核與被告於審理中所陳稱：
      「事發當天是星期五，星期六，我就聯絡營運部小姐，我
      們就一直在找放行條，但一直找不到。原告於11月15日才
      寫給我一個字條，告訴我發生什麼事情。星期一原告上班
      時，就自己將錢交到我桌上。我拿著信封就問辦公室裡面
      ，包括陳副理（按：即訴外人甲○○），沒有人告訴我什
      麼情形」等情相符，被告並聲請證人即被告東方物流公司
      司放行條發放業務主管乙○○於審理中證稱：依被告東方
      物流公司放行程序係先由業務小姐發出貨單以後會給伊看
      後，伊再以公文方式給倉庫，倉庫管理人員依據出貨單清
      點貨物，貨車裝完以後，再由業務小姐開立放行單，因為
      伊是業務主管，放行單也一定會經過其批准，蓋章後貨物
      才可以放行，當天並沒有人向伊表示要放行系爭廢鐵條及
      油桶，也沒有廢鐵條的放行單等語核屬一致，且提出當時
      監視錄影帶所節錄影像1 紙為證，原告並對該照片之真正
      並不否認，證人乙○○既屬專司放行條發放之業務，被告
      戊○○於事發後隨即要求徹底查明放行條是否發放，故證
      人乙○○所述尚無記憶不清之可能，其證詞應足可採，是
      原告確有私下以貨車載運系爭廢鐵條及油桶之行為及迄未
      查得當日依規定申請放行條等情。
   3、又所謂隨附於客戶所有存放貨物而遺留運出後如鐵條等之
      「地腳品」，因被告東方物流公司經營物流業務，自應嚴
      格管控所屬倉儲區內物品之進出，以免客戶貨物遭受丟失
      之損害，故即使「地腳品」亦有一定之處理程序，此經「
      貨棧貨櫃集散站保稅倉庫物流中心及海關指定業者實施自
      主管理辦法」於第7 條第19項明定：「倉庫地腳品完稅提
      領出倉」，是地腳品按作業程序屬買賣之項目，經公司營
      運部門被允許釋出此項地腳品出售之文件，和政府制式之
      收執，並經營運部主管授權去檢查出貨之項目數量與核准
      之文件所載物品數量是否相符，才由營運部據以向海關保
      稅區申報核稅核准提領後，並由營運部註明廢鐵簽具放行
      條始得放行，亦經被告闡述甚明，原告並未爭執，則原告
      僅經當時尚在休假中之公司副理之同意，即將系爭廢鐵條
      及油桶私自運出倉庫區，顯與上開規定處理程序有違，被
      告所辯原告當日之行為違反常情，且嚴重違背工作規章，
      尚屬有據。
   4、原告既有未依規定處理客戶所遺留物，且行跡違反常情等
      具體事實，被告戊○○以原告私下盜賣被告東方物流公司
      客戶所有寄存之物等情，報告偵查機關請求追訴，尚屬公
      法上權利之行使，參照前述，被告所為告行為非屬故意或
      過失不法侵害他人權利之行為，原告自不得將被告權利行
      使行為認已嚴重減損其名譽，而請求損害賠償。
（二）被告東方物流公司是否應支付資遣費及預告工資予原告？
   1、依勞動基準法第12條第1 項第4 款規定：「違反勞動契約
      或工作規則，情節重大者，雇主得不經預告終止契約」，
      被告東方物流公司以原告之行為明顯違反勞動契約工作規
      則為由，於94年1 月19日起終止與原告間的契約，此由被
      告提出意旨為：「依據公司管理權限，並未授予顏員販售
      鐵條；經多次詢及收購之廠商，公司開具發票，依相關會
      計法，始能入帳使用，此嚴重違反公司會計制度運行，經
      多時查詢始於上述時間給予書面回覆，此行為明顯違反勞
      動契約工作規則，公司於6 日全盤知悉後，以顏員為行為
      人，致公司營運紀律，會計制度嚴重受損，‧‧‧‧，依
      勞動基準法第12條第4 款，予以即刻終止契約」之員工開
      除通知附卷足稽，兩造對此並不爭執。原告固以係經過訴
      外人甲○○之同意且被告東方物流公司有此慣例，而否認
      有嚴重違反勞動契約、工作規則，惟關於當初決意處理系
      爭廢鐵條及油桶之經過，據證人甲○○於審理中證稱：「
      因為之前有1 家廠商要進2 個大油桶，但我們公司沒有地
      方可以放，廢鐵條放置的地方可以放置廢油桶，自93年5
      月以後從來沒有處理這些廢鐵條，原告在公司於92年年底
      之前有處理過，我於是問原告，我們公司之前是如何處理
      的？原告表示先請廠商先進來估價，只要不低於正常出售
      價格就可以出售。所以我就向原告表示，只要詢好價格就
      可以出售了。93年11月5 日之前我們就陸陸續續詢價中，
      而當天我在休假，原告自己詢好價格就自己出售給廠商了
      。到了隔週星期一上班時，原告就拿錢給我看，表示這是
      出售的金額3,200 元，我就向原告說，將錢拿給被告。依
      據慣例，我們公司都是現場主管人員處理完後，如果有金
      錢的話，就交給負責業務批單的小姐交給另外的主管，因
      為當時的業務小姐是新來的並不清楚，所以我要原告直接
      交給被告」有關證人甲○○係詢問原告應如何處理系爭廢
      鐵條及油桶等情明確，是原告聲稱係經過證人甲○○之許
      可始為之，其實係原告自己提供予證人甲○○之個人意見
      ，其允許原告詢價後擅自出賣系爭廢鐵條及油桶，原無任
      何依據。雖證人甲○○嗣又證述：「莊宏榮前總經理表示
      這些由解體鋁錠拆卸下來的廢鐵條可以先堆置存放，過一
      段時間以後到一定量以後可以出售，所賣得價金就可以拿
      來買冷飲來慰勞現場作業人員。所以才會有本件堆放問題
      。這件處理模式，莊宏榮前總經理也告知我說被告公司董
      事長丁○○並不反對」等語說明有此處理慣例，惟證人甲○○前述證詞說明係詢問原告應如何處理，始允許原告為
      之，後又說明知悉有此慣例，則其原無向原告探詢之必要
      ，證詞前後矛盾，是否確有所謂慣例，已屬有疑，又民法
      上所謂之慣例須以多年慣行之事實及普通一般人之確信心
      為其基礎之習慣法始能成立（民法第1 條參照），證人甲○○上開證詞所稱之慣例僅憑前總經理之傳述，自難為據
      。是證人甲○○所證稱內容顯有迴護原告之意，其證詞尚
      難採憑。
   2、依上述，原告無法證明其處理系爭廢鐵條及油桶係出於合
      法之權限，又原告出售廢鐵條及油桶時既不知道廠商之姓
      名、電話，且嗣也未向出賣廠商要求開立發票，此據被告
      所提出原告當時於被告公司電子郵件上親筆回覆調查內容
      ：「（交易廠商資料？）廠商是翻電話簿找到，並沒特別
      記住其資料」；「（是否需要公司開具發票？）不需發票
      」等語為據，原告對於上開證據之真正並不爭執，與其於
      刑事偵查時所供稱：「我是在電話簿內找回收廠商，我當
      時就將廢鐵條及廢鐵桶交由廠商，廠商交給我現金3,200
      元，但是並沒有拿收據或發票」等語相符，此據本院調閱
      臺灣高雄地方法院檢察署94年度偵字第13833 號卷宗附卷
      可參，上開書證應足為憑。是原告的行為自難由被告東方
      物流公司入帳管理，且被告東方物流公司所從事為國際性
      港口之倉儲裝卸服務業務，基於商譽及維護秩序之考量，
      自應嚴格管控所屬倉儲區內物品之進出，以免客戶遭受損
      害，已如前述，故即使原告所處分所得金額尚小，但已有
      嚴重損害公司內部管理及商譽之虞，被告東方物流公司以
      原告違反營運紀律，會計制度等項而終止兩造間的契約，
      尚屬有據，並無違誤，是兩造間的契約既於94年1 月19
      日合法終止，且依前開規定，被告東方物流公司得不經預
      告為終止契約之意思表示，原告向被告東方物流公司請求
      支付資遣費及預告工資云云，與法即屬未合，不應准許。
五、綜上所述，被告之告訴行為及辭卸原告等均無過失可資認定
    ，則原告請求被告應連帶給付原告200,000 元，及自起訴狀
    繕本送達之日起至清償之日止，按年息5%計算之利息，以及
    被告東方物流公司應給付原告602,004 元，及自起訴狀繕本
    送達之日起至清償之日止，按年息5%計算之利息，均無理由
    ，不應准許。原告之訴既不應准許，則其假執行之聲請，即
    失所依據，併予駁回。
六、本件事證業已明確，兩造其餘主張陳述、所提之證據及聲請
    調查之證據，經本院審酌後，認均不足以影響本判決之結果
    ，均毋庸再予論述，附此敘明。
七、結論：本件原告之訴為無理由，應依民事訴訟法第78條，判
    決如主文。
中    華    民    國    95    年    7     月    19    日
                  勞工法庭法  官  古振暉
正本係照原本作成。
如不服本判決，應於送達後20日內，向本院提出上訴狀並表明上
訴理由，如於本判決宣示後送達前提起上訴者，應於判決送達後
10日內補提上訴理由書（須附繕本）。
中    華    民    國    95    年    7     月    19    日
                          書記官  陳展榮


司法院資訊處製作；財團法人民間司法改革基金會備份。
